【裁判字號】    99,簡上,214
【裁判日期】    990730
【裁判案由】    毒品危害防制條例
【裁判全文】
臺灣高雄地方法院刑事判決             99年度簡上字第214號
上  訴  人
即 公訴 人  臺灣高雄地方法院檢察署檢察官
上  訴  人
即  被  告  甲○○
上列上訴人因被告違反毒品危害防制條例案件，不服本院高雄簡
易庭民國99年3 月29日99年度審簡字第1494號簡易判決（聲請簡
易判決處刑案號：99年度毒偵字第727 號），提起上訴，本院判
決如下：
    主  文
原判決撤銷。
甲○○施用第一級毒品，處有期徒刑玖月。
    事  實
一、甲○○前因施用毒品案件，經本院以96年度毒聲字第1189號
    裁定送觀察勒戒後，認有繼續施用毒品之傾向，再經本院以
    96年度毒聲字第1685號裁定送強制戒治，於97年7 月31日執
    行完畢釋放，詎猶不思戒除毒癮，於假釋付保護管束期間，
    復基於施用第一級毒品之犯意，於98年12月19日或20日某時
    ，在高雄縣鳳山市黃埔公園附近，以將海洛因置於香煙內，
    再以火點燃施用之方式，施用海洛因1 次，嗣於98年12月24
    日，甲○○依保護管束命令定期返回本署向觀護人報到並於
    當日10時8 分許接受採尿送驗，檢驗結果呈嗎啡陽性反應，
    而悉上情。
二、案經臺灣高雄地方法院檢察署觀護人室簽請臺灣高雄地方法
    院檢察署檢察官偵查起訴。
    理  由
一、按被告以外之人於審判外之言詞或書面陳述，除法律有規定
    者外，不得作為證據；又被告以外之人於審判外之陳述，雖
    不符刑事訴訟法第159 條之1 至第159 條之4 之規定，而經
    當事人於審判程序同意作為證據，法院審酌該言詞陳述或書
    面陳述作成時之情況，認為適當者，亦得為證據；當事人、
    代理人或辯護人於法院調查證據時，知有第159 條第1 項不
    得為證據之情形，而未於言詞辯論終結前聲明異議者，視為
    有前項之同意。刑事訴訟法第159 條第1 項、第159 條之5
    分別定有明文。經查，本判決所引用之各項證據資料，其屬
    於被告以外之人於審判外之言詞、書面陳述者，均據本院於
    調查證據程序逐一提示並告以要旨，檢察官、被告均知該等
    證據為被告以外之人之審判外陳述，均未於言詞辯論終結前
    聲明異議，本院審酌上開證據作成時之情況，亦無不當取供
    等情形，認為以之作為本案之證據亦屬適當，依刑事訴訟法
    第159 條之5 規定，應有證據能力。
二、訊據被告甲○○於偵查中坦承有於上揭時、地以捲菸方式施
    用毒品之犯行，惟於本院審理中翻供否認犯行，並辯稱：我
    是和朋友在一起聊天，結果吸到朋友的二手煙，我並沒有施
    用第一級毒品海洛因云云。經查：
  (一)被告上揭施用第一級毒品海洛因之事實，據其於98年12月24
    日向觀護人報到並於當日10時8 分許接受採尿，經送臺灣檢
    驗科技股份有限公司檢驗後，呈嗎啡之陽性反應，有上開臺
    灣檢驗科技股份有限公司99年1 月6 日報告編號第KH2009C0
    000000號檢驗報告1 份（見偵查卷第6 頁）在卷可稽，而本
    件送驗尿液確實係被告親自排放，並當場封緘由被告捺印，
    亦有卷附臺灣高雄地方法院檢察署受保護管束人（被告）尿
    液檢體監管紀錄表1 紙（見偵查卷第2 頁）可證。
  (二)被告雖以前詞置辯，惟海洛因施用入人體後水解還原成嗎啡
    ，再循嗎啡之代謝方式排出體外，業據行政院衛生署藥物食
    品檢驗局73藥檢壹字第030221號函說明綦詳；且施用海洛因
    經人體代謝水解還原成嗎啡而自尿液排出一情，亦為本院審
    理毒品案件職務上已知之事實。依醫學臨床實驗及根據英國
    藥學會出版之文獻Clarke's Isolation and Indentificati
    -on of Drugs乙書第2 版記述：施用海洛因、甲基安非他命
    均能快速吸收。施用海洛因後24小時內經由尿液排出量可達
    使用劑量之80﹪；施用甲基安非他命後24小時內約有服用量
    之70﹪排泄於尿液中。毒品施用後於尿液中可檢出之時間，
    受施用劑量、頻率、施用方式、飲水量之多寡、個人體質及
    其代謝情況等因素影響，因個案而異。一般可檢出之時間為
    海洛因服用後2 至4 天、甲基安非他命1 至5 天，亦據行政
    院衛生署管制藥品管理局92年3 月10日管檢字第0920001495
    號函文函示明確。本件被告之尿液經送檢驗後，結果呈嗎啡
    之陽性反應，顯見被告確有施用第一級毒品海洛因之犯行甚
    明。此外，若非在同空間內長時間與吸毒者直接相向存心大
    量吸入吸毒者所呼出之煙氣，以二手煙可能殘含之極低劑量
    毒品，應不致在尿液中檢出毒品陽性反應，亦經法務部調查
    局96年9 月20日調科壹字第09600408100 號函釋示在案。參
    以被告於偵查中均坦承有在98年12月19日、20日左右，在高
    雄縣鳳山市黃埔公園附近，將海洛因粉末加在香菸內吸食乙
    情，於本院審理中卻翻供否認犯行，辯稱係到朋友家吸到二
    手煙云云，前後供述反覆，益徵其所辯顯係事後卸責之詞，
    與卷內積極證據有悖，不足採信。至被告雖請求本院傳訊「
    阿國」到庭作證，以證明其係吸食到二手煙方有海洛因之毒
    品反應，惟被告並無法提供「阿國」之真實姓名年籍資料，
    亦無法與其聯絡，本院自難以傳喚其到庭作證，且被告尿液
    檢驗呈嗎啡陽性反應，亦無可能係因吸食到二手煙所致，已
    如前述，是亦無傳喚「阿國」到庭作證之必要，附此敘明。
  (三)又被告前因施用毒品案件，經本院以96年度毒聲字第1189號
    裁定送觀察勒戒後，認有繼續施用毒品之傾向，再經本院以
    96年度毒聲字第1685號裁定送強制戒治，於97年7 月31日執
    行完畢釋放等情，有臺灣高等法院被告前案紀錄表1 份在卷
    可憑，是被告本件施用毒品犯行，係在強制戒治釋放後5 年
    內再犯，應依一般刑事訴訟程序予以起訴論罪科刑。綜上所
    述，本件事證已臻明確，本件被告施用第一毒品犯行，堪以
    認定，應依法論科。
三、按海洛因係毒品危害防制條例第2 條第2 項第1 款所定之第
    一級毒品，不得持有及施用。核被告所為，係犯毒品危害防
    制條例第10條第1 項之施用第一級毒品罪。其施用前持有第
    一級毒品之行為，為其後之施用行為所吸收，不另論罪。原
    審以本件事證明確，據以論罪科刑，固非無見。惟查，被告
    於偵查中原係坦承犯行，原審亦據此量刑，但被告卻於本院
    審理中改口空言否認犯行，其犯罪後之態度丕變，是原審據
    以量刑之基礎已有變更，原判決未及審酌，自有未洽。據此
    ，被告以其無施用第一級毒品為由提起上訴，雖無理由，但
    檢察官以量刑過輕為由提起上訴，尚非無由。原判決既有上
    開可議之處，自應由本院將原判決撤銷改判。爰審酌被告前
    已因施用毒品案件經觀察、勒戒及強制戒治後，仍未戒除毒
    癮，顯見其自制力不足，故應藉由刑罰之執行，以收教化之
    功能，參以被告犯後供詞反覆，空言否認犯行，態度不佳，
    及其所犯係自戕一己之身體健康，尚未危及他人，其行為本
    身對社會所造成之危害並非直接等一切情狀，量處如主文所
    示之刑，以示儆懲。
據上論斷，應依刑事訴訟法第455 條之1 第1 項、第3 項、第36
9 條第1 項、第364 條、第299 條第1 項前段，毒品危害防制條
例第10條第1 項，判決如主文。
本案經檢察官乙○○到庭執行職務。
中    華    民    國    99    年    7     月    30    日
                  刑事第五庭  審判長法  官 廖建瑜
                                    法  官 林永村
                                    法  官 林裕凱
以上正本證明與原本無異。
不得上訴。
中    華    民    國    99    年    7     月    30    日
                                    書記官 陳仙宜
附錄所犯法條
毒品危害防制條例第10條
施用第一級毒品者，處 6 月以上 5 年以下有期徒刑。
施用第二級毒品者，處 3 年以下有期徒刑。

司法院資訊處製作；財團法人民間司法改革基金會備份。
